【裁判字號】    89,上訴,347
【裁判日期】    890331
【裁判案由】    偽造文書等
【裁判全文】
臺灣高等法院刑事判決                  八十九年度上訴字第三四七號
    上訴人
    即被告  甲 ○ ○
右列上訴人因偽造文書等案件，不服台灣桃園地方法院八十八年度易字第二一０八號
，中華民國八十八年十二月十日第一審判決（起訴案號：台灣桃園地方法院檢察署八
十八年度偵字第一三九七七號）提起上訴，本院判決如左：
    主    文
原判決撤銷。
甲○○共同偽造私文書，足以生損害於公眾及他人，累犯，處有期徒刑壹年捌月。
    事    實
一、甲○○曾於民國（下同）七十八年間，因竊盜案件，經本院判處有期徒刑三年六
    月，並應於刑之執行前令入勞動場所強制工作三年，於八十四年二月十四日假釋
    出獄，假釋期間至同年六月十八日縮刑屆滿以執行完畢論。又於八十四年間，因
    違反麻醉藥品管理條例案件，經台灣台北地方法院判處有期徒刑七月確定，又於
    八十五年間，因竊盜案件，經台灣板橋地方法院各判處有期徒刑八月確定，嗣該
    二罪經台灣板橋地方法院裁定定應執行有期徒刑一年二月，於八十七年二月十三
    日假釋出獄，假釋期間至八十七年三月二十六日屆滿，以執行完畢論。復於八十
    六年間，因違反麻醉藥品管理條例等案件，經原審法院判處有期徒刑一年確定並
    接續前案執行，於八十八年三月九日執行完畢。
二、甲○○仍不知悔改，復意圖為自己不法之所有，於八十八年八月十三日，以新台
    幣（下同）二萬七千元之代價，向車商胡明東購許春發所有發生事故之ＧＸ─四
    五０五號自用小客車乙輛，旋於翌（十四）日上午十一時許，在新竹縣新竹市○
    ○路三五０號前，以其所有客觀上足致人死、傷之兇器小鐵槌乙支（起訴書誤為
    螺絲起子），敲破林志雄所有之ＨＡ─五五五一號自用小客車之車窗玻璃（毀損
    部分未據告訴），再以接通電線方式啟動引擎，竊取該車，得手後駛回其桃園縣
    龍潭鄉○○○街五十巷四十二號住處，復與綽號「老師傅」之不詳姓名成年男子
    ，基於共同偽造私文書之犯意聯絡，於同年月二十日，由甲○○以五千元之代價
    ，委由「老師傅」在其住處，以砂輪機將其所竊取之ＨＡ─五五五一號自用小客
    車之車身號碼「ＪＤＡＧ一０二Ｚ000000000」磨掉，再以不詳之打模
    器具重新打上偽造其所購買之ＧＸ─四五０五自用小客車之車身號碼「ＪＤＡＧ
    一０二Ｚ000000000」，足以生損害於公路監理機關對汽車管理之正確
    性及林志雄，再將該ＧＸ─四五０五號自用小客車之引擎號碼牌及車牌改懸掛在
    所竊取之ＡＨ─五五五一號自用小客車上，以「借屍還魂」方式取得該車使用，
    嗣於同年月二十六日凌晨一時許，在其桃園縣龍潭鄉○○○街五十巷四十二號住
    處，為警查獲。
三、案經新竹市警察局第三分局報請台灣桃園地方法院檢察署檢察官偵查起訴。
    理    由
一、右揭事實，迭據被告甲○○於警訊及偵、審中坦承不諱，核與被害人林志雄於警
    訊及原審指訴情節相符，且被告甲○○先行向車商胡明東購許春發所有發生事故
    之ＧＸ─四五０五號自用小客車後，再竊取林志雄所有之ＨＡ─五五五一號自用
    小客車，以前揭「借屍還魂」方式偽造車身號碼使用之事實，亦據證人胡明東、
    許春發及查獲本案之新竹市警察局第三分局刑事組小隊長張逸敏分別於原審調查
    時證述屬實，復有汽車買賣合約書、汽車車籍資料二紙、代保管條一紙（即贓物
    領據）、贓車照片五幀車輛、車牌失竊資料個別查詢表一紙，附卷可稽，又被告
    委託「老師傅」係以砂輪機先行磨掉ＡＨ─五五五一號自用小客車之車身號碼後
    ，再打上ＧＸ─四五０五號自用小客車車身號碼，亦有交通部公路局新竹理監所
    桃園監理站八十八年十一月六日（八八）竹監桃字第二三六九０號函及函附之汽
    車車籍查詢表及交通部公路局台北監理所八八北監一字第三六一五八號函及函附
    之汽車車籍查詢表各乙份在卷可稽，顯見被告與「老師傅」所偽造之號碼係車身
    號碼而非引擎號碼甚明。是被告所犯事證明確，其犯行洵堪認定，應依法論科。
二、查被告竊取ＨＡ─五五五一號自用小客車後，再委由綽號「老師傅」之不詳成年
    男子，將該車之車身號碼磨除，再偽造ＧＸ─四五０五號自用小客車之車身號碼
    於其上，而車身號碼係自用小客車之製造廠商，用以表示一定該車身出廠證明之
    標誌，應屬刑法第二百二十條第一項規定之準文書，核被告甲○○前開所為，係
    犯刑法第二百十條、第二百二十條之偽造私文書罪、第三百二十一條第一項第三
    項之加重竊盜罪。被告與綽號「老師傅」之不詳成年男子間，就偽造私文書罪間
    ，有犯意聯絡及行為分擔，均為共同正犯。又被告持以竊盜之小鐵鎚，在客觀上
    足致人死、傷，應屬兇器，被告持以供行竊之用，應係犯攜帶兇器竊盜罪，公訴
    意旨認僅係犯普通竊盜罪，自有未洽，起訴法條應予變更；又檢察官起訴事實雖
    僅就被告竊取ＧＸ─四五０五號自用小客車部分事實起訴，惟被告與綽號「老師
    傅」間，共同偽造私文書部分，與已起訴之事實間，既具有牽連犯之裁判上一罪
    關係，為起訴效力所及，本院自得一併加以審究。又被告所犯前開二罪間，有方
    法結果之牽連關係，依刑法第五十五條規定，從一重之偽造私文書罪處斷。次查
    被告曾於七十八年間，因竊盜案件，經本院判處有期徒刑三年六月，並應於刑之
    執行前令入勞動場所強制工作三年，於八十四年二月十四日假釋出獄，假釋期間
    至同年六月十八日縮刑屆滿以執行完畢論。又於八十四年間，因違反麻醉藥品管
    理條例案件，經台灣台北地方法院判處有期徒刑七月確定，又於八十五年間，因
    竊盜案件，經台灣板橋地方法院各判處有期徒刑八月確定，嗣該二罪經台灣板橋
    地方法院裁定定應執行有期徒刑一年二月，於八十七年二月十三日假釋出獄，假
    釋期間至八十七年三月二十六日屆滿，以執行完畢論。復於八十六年間，因違反
    麻醉藥品管理條例等案件，經原審法院判處有期徒刑一年確定並接續前案執行，
    於八十八年三月九日執行完畢，有台灣桃園地方法院檢察署刑案資料查註紀錄表
    一紙在卷可稽，被告於有期徒刑執行完畢後，五年內再犯有期徒刑以上本罪，為
    累犯，應依刑法第四十七條規定加重其刑。
三、原審以被告所犯罪証明確予以論科，固非無見，惟查被告攜帶小鐵鎚行竊，係犯
    加重竊盜罪，原審認係犯普通竊盜罪，尚有未洽，本件被告上訴意旨認原審量刑
    過重，徒求減輕，陳詞指摘原判決失當，固無理由，惟原判決既有可議，自無可
    維持，應由本院予以撤銷改判，爰審酌被告犯罪動機、目的、手段、所生危害及
    犯罪後態度等一切情狀，與原審同量處其有期徒刑一年八月示懲。
四、被告持以供竊取ＨＡ─五五五一號自用小客車所用之小鐵槌一支，係被告所有之
    物，惟被告於竊盜得手後已將該鐵鎚丟棄，業據被告於原審供明在卷（見原審卷
    第八十二頁反面），顯已滅失等情，另綽號「老師傅」者供為偽造車身號碼所用
    砂磨機及打模器具，未經扣案，且乏證據足資証明係被告或綽號「老師傅」之共
    犯所有之物，均不為沒收之諭知，併此敘明。
五、被告經合法傳喚無正當理由故不到庭，爰不待其陳述逕行判決。
六、據上論斷，應依刑事訴訟法第三百六十九條第一項前段、第三百六十四條、第三
    百七十一條、第三百條、第二百九十九條第一項前段，刑法第二十八條、第二百
    十條、第二百二十條、第三百二十一條第一項第三款、第五十五條、第四十七條
    ，判決如主文。
本案經檢察官蔡薰慧到庭執行職務。
中     華     民     國     八十九     年       三       月    三十一   日
                              臺灣高等法院刑事第十六庭
                                  審判長法  官  許  增  男
                                        法  官  蔡  彩  貞
                                        法  官  黃  鴻  昌
右正本證明與原本無異。
如不服本判決應於收受送達後十日內向本院提出上訴書狀，其未敘述上訴之理由者並
得於提起上訴後十日內向本院補提理由書（均須按他造當事人之人數附繕本）。
                                        書記官  黃  千  鶴
中     華     民     國     八十九     年       四       月      五     日
附錄本案論罪科刑法條全文：
刑法第二百十條
偽造、變造私文書，足以生損害於公眾或他人者，處五年以下有期徒刑。
刑法第三百二十一條第一項
犯竊盜罪而有左列情形之一者，處六月以上五年以下有期徒刑：
一、於夜間侵入住宅或有人居住之建築物、船艦或隱匿其內而犯之者。
二、毀越門扇、牆垣或其他安全設備而犯之者。
三、攜帶兇器而犯之者。
四、結夥三人以上而犯之者。
五、乘火災、水災或其他災害之際而犯之者。
六、在車站或埠頭而犯之者。


司法院資訊處製作；財團法人民間司法改革基金會備份。
